【裁判字號】    97,基簡,120
【裁判日期】    970312
【裁判案由】    清償債務
【裁判全文】
臺灣基隆地方法院民事判決             97年度基簡字第120號
原      告  甲○○
                    （
被      告  乙○○
                    （
上列當事人間請求清償債務事件，本院於中華民國97年２月27日
辯論終結，茲判決如下：
    主  文
被告應給付原告新臺幣壹拾參萬零陸佰陸拾柒元及自民國九十六
年四月四日起至民國九十六年八月三十一日止按月息百分之○．
六八；自民國九十六年九月一日起至清償日止按年息百分之五計
算之利息暨自民國九十六年四月四日起至民國九十六年八月三十
一日止按月息百分之○．○六八計算之違約金。
原告其餘之訴駁回。
訴訟費用新臺幣肆仟零捌拾元，由被告負擔新臺幣壹仟肆佰肆拾
拾元，餘由原告負擔。
本判決命被告給付部分得為假執行。
    事實及理由要領
一、本件原告主張：被告於民國（下同）96年４月４日為支付與
    原告及黃也真等人合夥之出資，向原告借款新臺幣（下同）
    130,667.元，嗣於96年４月20日始補簽「金錢借貸契約書」
    並簽發「本票」１紙予原告，言明利息按月息0.68％計算，
    本息應自96年５月１日至97年４月１日止分12期攤還，每期
    應付11,312元，被告如有違約未依約攤還本息時，並應支付
    「與應付金額同額之懲罰性違約金」，立有「金錢借貸契約
    書」１件及「本票」１紙為證。詎被告自借款後即不依約償
    還，經渠於96年９月20日以郵局存證信函表示中止借貸契約
    ，請求返還全數借款，然被告迄今仍拒不償還等情，為此依
    消費借貸之法律關係提起本件訴訟，請求判命被告應給付渠
    370,118.元及自96年９月１日起至清償日止按年息百分之５
    計算之利息。
二、被告到場自認：伊確為支付與原告及黃也真等人合夥之出資
    ，向原告借130,667.元，並於96年４月20日補簽「金錢借貸
    契約書」及簽發本票乙紙予原告無訛；惟以：伊後來已退夥
    ；伊退夥後即無工作，因無收入，故無力償還等語，資為抗
    辯。
三、查原告主張：被告向渠借款，積欠130,667.元及自96年４月
    ４日起至清償日止按月息0.68％計算之利息等事實，業據被
    告自認屬實，並有「金錢借貸契約書」及「本票」（影本附
    卷，原本發還）各１件在卷可資佐證，原告之主張自堪信為
    真實，亦即被告確有積欠原告130,667.元及自96年４月４日
    起至96年８月31日止按月息0.68％；自96年９月１日起至清
    償日止按年息５％計算之利息（依原告聲明），暨自96年４
    月４日起至96年８月31日止按約定利率計算之違約金未付，
    依約應負清償之責，從而原告依消費借貸之法律關係訴請被
    告給付，本應准許。惟查：原告僅貸予被告130,667.元及約
    定按月息0.68％計付利息暨所謂「與應付金額同額之懲罰性
    違約金」而已，故原告計算至96年８月31日止之本息及違約
    金為370,118.元，顯屬誤算，且違約金亦顯然過高，應予核
    減為利息之一成，故原告之請求，以130,667.元及自96年４
    月４日起至96年８月31日止按月息0.68％（即約定之利率）
    ；自96年９月１日起至清償日止按年息５％計算之利息（依
    原告聲明），暨自96年４月４日起至96年８月31日止按月息
    0.0680％計算之違約金為限，為有理由，應予准許。逾上開
    准許部分之請求，即無依據，應不准許。至「有無資力償還
    ，乃係執行問題，不得據為不負履行義務之抗辯。」（參見
    最高法院19年度上字第1733號判例），故被告抗辯：伊後來
    已退夥；伊退夥後即無工作，因無收入，故無力償還云云，
    自不可採，併予敘明。
四、訴訟費（裁判費）用4,080.元，依民事訴訟法第79條之規定
    ，命由兩造依比例負擔，爰一併確定其數額如主文第３項所
    示。
五、本件命被告給付部分，係「就民事訴訟法第0427條第１項訴
    訟（關於財產權之訴訟，其標的之金額或價額在新臺幣50萬
    元以下者）適用簡易程序所為被告敗訴之判決」，依民事訴
    訟法第0389條第１項第３款規定，應依職權宣告假執行，爰
    依職權宣告之。
六、據上論結，本件原告之訴為一部分有理由，一部分無理由，
    依民事訴訟法第0436條第２項、第第79條、第0389第１項第
    ３款，判決如主文。
中    華    民    國    97    年    3     月    12    日
                  基隆簡易庭法      官  林金發
以上正本係照原本作成。
如不服本判決，應於本判決送達後20日內向本院提出上訴狀（並
附繕本）及繳納上訴裁判費，上訴於本院合議庭。
中    華    民    國    97    年    3     月    12    日
                            法院書記官  陳錦進


司法院資訊處製作；財團法人民間司法改革基金會備份。
